【裁判字號】    88,訴,3151
【裁判日期】    890929
【裁判案由】    給付報酬
【裁判全文】
臺灣臺北地方法院民事判決  八十八度訴字第三一五一號
    原      告  甲○○
                丙○○
    被      告  保證責任台北市第六營造勞動合作社
                              .
    法定代理人  乙○○      住台北縣板橋市○○路三三○之一號四樓
右當事人間請求給付報酬事件，本院判決如左：
    主      文
被告應給付原告新台幣貳佰捌拾貳萬陸仟佰貳拾肆元及自民國八十九年七月五日起
至清償日止，按年息百分之五計算之利息。
訴訟費用由被告負擔。
本判決於原告以新台幣玖拾肆萬貳仟元供擔保後，得假執行。
    事      實
甲、原告方面：
一、聲明：如主文第一項所示，並願供擔保請准宣告假執行。
二、陳述：原告前承包被告之裝潢工程，計工資及代購材料總金額為新台幣（下同）
    二百八十二萬六千三百二十四元，原告依其指示及約定於八十七年初即已完成並
    交付被告營業，就工程所支出之代購材料費用及工資之發票，亦均已交付被告，
    然被告應給付原告之報酬，雖經原告屢次電告催收，惟被告均置之不理，爰依法
    請求被告給付如聲明所示之報酬。
三、證據：提出支出清單、本院八十八年促字第一六一六五號支付命令、存摺明細、
    相片、支票、退票理由單、統一發票為證。
乙、被告方面：被告未於言詞辯論期日到場，據其提出之書狀略稱：乙○○固被推為
    保證責任台北市第六營造勞動合作社（下稱勞動合作社）之理事主席，但並未就
    任和視事，且於八十七年十二月三十一日填寫退社申請書，有關該社業務前後皆
    由原法定代理人盧文斌負責一切業務及責任，該社自乙○○為代理人時就已停業
    。至原告二人乙○○均不認識，亦未經手一切事務，且盧文斌亦自承本件係其於
    在任時所為，是本件債務與乙○○並無干係，並提出退社申請書為證。
丙、本院依職權調閱勞動合作社之設立登記之相關資料及附表所示之三紙支票係由何
    人提示暨其兌現情形，並查明勞動合作社之法定代理人。
    理      由
甲、程序方面：
    本件被告未於言詞辯論期日到場，核無民事訴訟法第三百八十六條各款所列情形
    ，應依原告之聲請，由其一造辯論而為判決。
乙、得心證之理由：
一、原告主張：原告之前承包被告之裝潢工程，計工資及代購材料總金額為二百八十
    二萬六千三百二十四元，原告依其指示及約定於八十七年初即已完成並交付被告
    營業，就工程所支出之代購材料費用及工資之發票，亦均已交付被告，然被告應
    給付原告之報酬，雖經原告屢次電告催收，惟均置之不理，爰依法請求被告給付
    如聲明所示之報酬等語。被告則以：乙○○固被推為被告之理事主席，但並未就
    任和視事，且於八十七年十二月三十一日填寫退社申請書，有關該社業務前後皆
    由原法定代理人盧文斌負責一切業務及責任，該社自乙○○為代理人時就已停業
    。至原告二人乙○○均不認識，亦未經手一切事務，且盧文斌亦自承本件係其於
    在任時所為，是本件債務與乙○○並無干係等語置辯。
二、按法定代理人有無欠缺，不問訴訟程度如何，或當事人間是否有所爭執，法院均
    得依職權調查之，如當事人之法定代理人業經法院查明，且經其向法院表明身分
    及請求意旨，即難認原告或被告未由法定代理人合法代理，而得依民事訴訟法第
    二百四十九條第一項第四款之規定裁定予以駁回，最高法院八十八年度台抗字第
    六八號裁定足資參照。查原告起訴時原列證人盧文斌為被告之法定代理人，而盧
    文斌亦以被告之法定代理人之身分出庭應訊並答辯，嗣八十八年十一月十五日準
    備程序終結後，另定八十八年十二月二十七日言詞辯論期日時，因被告已遷移不
    明而未能收受開庭通知書，本院乃依職權調查，方發現被告之法定代理人業已於
    八十七年八月四日變更為乙○○，嗣因乙○○具狀辯稱其非被告之法定代理人，
    本院再依職權調查被告之法定代理人究為何人，待查明並經原告表明請求之意旨
    後，本院乃於最後言詞辯論時列乙○○為被告之法定代理人而將開庭通知書合法
    送達，合先敘明。
三、次按合作社為法人，法人於法令限制內，有享受權利、負擔義務之能力；法人登
    記後，有應登記之事項而不登記，或已登記之事項有變更而不為變更之登記者，
    不得以其事項對抗第三人，合作社法第二條、民法第二十六條、第三十一條分別
    定有明文。經查，被告之法定代理人乙○○既自承於八十七年間被選任為被告之
    理事主席，且經登記在案，則乙○○嗣後雖然申請退社，惟被告既未重新選任新
    理事主席，且被告或乙○○亦未辦理變更登記，揆諸前揭法條所示，被告之對外
    代表自仍為乙○○，易言之，乙○○確為本件訴訟起訴時及辯論終結時被告之法
    定代理人。次查，盧文斌於乙○○接任為理事主席後，即未再擔任理事一職，且
    被告亦處於停業中一節，有合作社變更登記證一紙附卷可稽，亦為兩造所不爭。
    則本件訴訟之原因發生時點固於八十六年至八十七年初，時任被告之實際負責人
    為盧文斌，且與原告接洽之人亦為盧文斌，然自然人與法人各為獨立之人格個體
    ，盧文斌僅是代表被告與原告訂約，實際應享受權利、負擔義務者乃為被告即勞
    動合作社，亦非法定代理人盧文斌，且非因其任法定代理人，即應就法人當時所
    為之全部法律行為負民事責任。故盧文斌雖代表被告與原告簽訂契約，但盧文斌
    於本件起訴時既非被告之法定代理人，即不得代表被告應訴並答辯。反之，乙○
    ○雖於兩造訂約時尚非被告之法定代理人，然於本件起訴時迄至本件辯論終結時
    ，均為被告登記之法定代理人，即有代表被告應訴之權利及義務，至本件債務應
    負責者仍為被告，亦非法定代理人乙○○。從而，本件以乙○○為被告之法定代
    理人，洵屬有據，被告辯稱乙○○並非被告之負責人，要無足採。
四、再查，原告主張之右開事實，業據其提出支出清單、本院八十八年促字第一六一
    六五號支付命令、存摺明細、相片、支票、退票理由單、統一發票為證。又被告
    僅就乙○○是否係被告之法定代理人為答辯，對原告所主張之報酬並不爭執，至
    盧文斌雖於本件起訴後應訴並答辯，惟其所為之答辯並未為被告援用，是以，自
    堪信原告之主張為真實。
五、從而，原告請求被告給付二百八十二萬六千三百二十四元，及自起訴狀繕本送達
    之翌日即八十九年七月五日起至清償日止，按年息百分之五計算之利息，為有理
    由，應予准許。
六、假執行之宣告：
    原告陳明願供擔保，請求宣告假執行，核無不合，茲酌定相當之擔保金額，予以
    准許。
七、結論：
    本件原告之訴為有理由，依民事訴訟法第三百八十五條第一項前段、第七十八條
    、第三百九十條第二項，判決如主文。
中      華      民      國    八十九    年      九      月    二十九    日
                                            民事第五庭法      官  林秀圓
右為正本係照原本作成
如對本判決上訴，須於判決送達後廿日內向本院提出上訴狀
中      華      民      國    八十九    年      九      月    二十九    日
                                                      法院書記官  林蓮女
~F0
~T48
附表：
編號  發票人   付    款    人   發  票  日   金  額（新台幣）   票      號
 1    張際興   臺灣省合作金庫   86、10、00   000000              HB0000000
               東臺北支庫
 2    同右     同右             86、11、00   000000              HB0000000
 0    同右     同右             86、11、00   000000              HB0000000


司法院資訊處製作；財團法人民間司法改革基金會備份。
